【裁判字號】    89,交抗,275
【裁判日期】    891130
【裁判案由】    違反道路交通管理處罰條例
【裁判全文】
臺灣高等法院交通事件裁定                        八十九年度交抗字第二七五號
    抗  告  人
    即受處分人  甲○○
右抗告人因違反道路交通管理處罰條例案件，不服臺灣板橋地方法院，中華民國八十
九年三月三十一日裁定，（八十九年度交聲更字第五號），提起抗告，本院裁定如左
：
    主      文
抗告駁回。
    理      由
一、按汽車駕駛人爭道行駛，不依規定駛入來車道者，處二百元以上六百元以下罰鍰
    （即新台幣六百元以上一千八百元以下罰鍰）；汽車駕駛人駕駛汽車肇事致人受
    傷或死亡，應即採取救護或其他必要措施，並向警察機關報告，不得駛離，違者
    吊扣其駕駛執照三個月至六個月，逃逸者吊銷駕駛執照；汽車駕駛人違反第四十
    五條者，除依原條款處罰鍰外，並予記違規點數一點。道路交通管理處罰條例第
    四十五條第三款、第六十二條第一項、第六十三條第一項第一款分別定有明文。
二、本件抗告人向原法院聲明異議意旨略以：異議人（即受處分人，下同）甲○○於
  民國八十八年七月十五日十七時五分許，駕駛車號Ｐ七─九二○號營業小客車沿
    台北市○○路四二三巷西向東行駛，在該巷一○九號前，忽見對方車道有輛機車
    衝向伊車前左方，因當時大雨過後，且是下班時間，人多車多，天雨路滑，卻見
    對方騎士（吳毓發）滑向伊車道右前旁，伊即下車巡視其車，見無擦撞，也無碰
    痕，對方騎士亦起身，無任何狀況，即自行離去。未料伊於七月二十九日接獲交
    通大隊之通知，警員告知吳毓發機車損害，人也受傷，伊讀書不多，不知確實涵
    意，遂簽字了事。復由於吳毓發之請求，為幫其度過難關，補償其生活費十萬元
    ，原處分機關未查明事實，裁處異議人吊銷執照，爰依法聲明異議云云。
三、原裁定法院基於以下之理由，認異議人之主張不可採，駁回其異議：
（一）異議人於警訊中自承於上開時間駕駛車牌號碼Ｐ七─九二○號營業小客車沿臺
      北市○○路四二三巷一○七號對面附近巷道由南轉東入四二三巷，巷口有停車
      ，伊「右轉時駛入來車道」等語，有臺北市政府警察局交通事故談話紀錄表影
      本在卷足憑。
（二）本件車禍被害人吳毓發於八十八年七月十五日警察調查時陳稱：「我車子於八
      十八年七月十五日十七時五分許，行駛至台北市○○路四二三巷一○九號肇事
      地點前，前方一部營業小客車Ｐ七─九二○號、黃色車身、廠牌未看清楚，突
      然逆向行駛至我車道，我車看見時，我即向右閃開，但營業小客車仍然向我閃
      的方向行駛，後營業小客車頭乃碰撞我車前車頭，本人乃向左前方飛出，而我
      機車乃卡在營業小客車前車頭下方，此時營業小客車未停，而卡住我機車向前
      行駛，很久後營業小客車乃向後倒車，使機車脫落後逃逸現場，肇事時營業小
      客車速度很快。」，此有臺北市政府警察局交通事故談話紀錄表影本附卷可參
      。又稱：計程車逆向行駛與其對撞，人車倒地後，機車卡在計程車下，拖行至
      其原應行駛車道，隨即倒車逃逸，當時計程車司機並未下車，精神不好，應有
      飲酒。嗣於偵查中亦稱：甲○○反方向駕駛，侵入伊車道，伊閃避不及才撞上
      ，同時機車亦卡在傅車的前輪下（見八十八年偵字第二七一０號卷第二四頁反
      面）。其後於台灣臺北地方法院審理中仍稱：甲○○逆向行駛，前車頭撞到伊
      的車，傅有停車但未下車，伊及熱心民眾記下車號，警察幫伊找資料，本件已
      和解，伊不追究甲○○之犯行（見該院八十九年度交訴字第二四號卷第十七頁
      ）等語。核與目擊證人江勝雄於偵查、審理時證稱：伊係在辦公室聽到撞擊刮
      地聲，伊站起來看到計程車仍然往前拖行著機車，機車被擠壓在前輪，伊即通
      知值班人員前往處理等語（見同上偵查卷第二十八頁反面、八十九年度交訴字
      第二四號卷第二十八頁）相符。
（三）警方勘驗被害人之機車、異議人之汽車及被害人身體受傷情形後，復發現被害
      人機車前車頭置物欄內凹，前車頭大燈破裂，左前、中、後車身破裂、左前手
      把斷裂、右側車身有刮地痕、左前車頭附著黃車漆；異議人之營業車右前保險
      桿破裂、右前車輪擋泥板破裂、右前車輪方架凹陷；而被害人身體受有右手
      紅腫、左手指及雙腿擦傷（右手腕浮腫疼痛變形、左大拇指擦傷、左、右膝擦
      傷、右大腿瘀傷等傷害，有臺北市政府警察局萬華分局交通分隊道路交通事故
      補充資料表、臺北市政府警察局交通警察大隊八十八年七月二十九日交通事故
      車輛勘驗紀錄表及臺北市立和平醫院出具之診斷書（另附於臺北地方法院檢察
      署八十八年度偵字第二七一○六號偵查卷第五頁）等影本在卷可稽。異議人就
      其車輛受損之原因，雖於警訊及警方勘驗中辯稱：伊車係遭修理廠弄壞及於國
      道第三高速公路上被前方掉落之鐵塊碰裂云云；然參酌卷附之道路交通事故調
      查報告表以觀，被害人吳毓發所騎輕型機車於其行向車道內被撞，且遭斜向拖
      行至來車車道，所形成之刮地痕達二十三．六公尺。足見係異議人駕車猛力撞
      擊機車並將卡在車頭前輪處之機車作長距離之拖行所致，此與被害人及異議人
      之前開車損情形正相符合。是異議人所為該等辯詞自無足為其有利之認定。
（四）證人呂兩傳於臺灣臺北地方法院審理中（八十九年三月二十四日）雖證稱：下
      車後看到他們在商談，沒吵架，後來各自離開；又稱：伊當時也跟著前方的機
      車走，前方的機車因路面不平而滑倒和汽車「發生碰撞」，後來伊坐到被告（
      即異議人）之計程車，「被告在車上和我講述當時情形」云云。則證人是否目
      睹車禍之發生及異議人曾下車與被害人商談已屬可疑，且其若親眼目睹機車和
      汽車「發生碰撞」，猶執意搭乘該肇事車輛亦與常情相悖；抑有進者，汽車駕
      駛人駕駛汽車致人受傷或死亡，應即採取救護或其他必要措施，並即向警察機
      關報告，不得逃逸，道路交通管理處罰條例第六十二條第一項定有明文，縱有
      因發生碰撞之「商談」，卻未經採取救護或其他必要措施，並即向警察機關報
      告旋即逃逸，亦無解於該條文所定之違規事實。
（五）異議人因本件事故，經台灣台北地方法院檢察署以其另涉刑法第一百八十五條
      之四駕駛動力交通工具，致人受傷而逃逸罪嫌而起訴，嗣由台灣臺北地方法院
      於八十九年四月七日以八十九年度交訴字第二四號判處「甲○○駕駛動力交通
      工具肇事，致人死傷而逃逸，處有期徒刑柒月，緩刑年」確定，此經本院調
      卷查核屬實，並有該案判決書可按。綜上說明，異議人駕車肇事致人受傷，未
      能採取救護措施或其他必要措施並向警方報告而逃逸，要無違誤，原處分機關
      據以援引道路交通管理處罰條例之規定，裁處異議人罰鍰新臺幣六百元，記違
      規點數一點，並吊銷其駕駛執照，核無不當，聲明異議，顯為無理由，應予駁
      回。
四、抗告意旨仍以：本件車禍乃因機車騎士突然往路中駛來，當時伊曾按喇叭，卻見
    騎士摔倒滑向伊右前面，伊即下車巡視，未有碰撞，伊車未有損失，被害人亦稱
    是自己摔倒，故先行離去，至伊車子保險桿是否為鐵塊碰斷所致，請傳訊乘客周
    賢子到庭證述原委云云。
五、然原裁定就受處分人及被害人之車損，確係因二車碰撞所致，已經詳為論列，受
    處分人聲請再傳喚證人，核無必要。次查，按受處分人於刑案偵查中即與被害人
    和解（見原法院交聲卷第六頁所附判決書），受處分人且已自承賠償金額達十萬
    元（見抗告狀）。亦即雙方已和解息訟，被害人理應為受處分緩頰，然觀被害人
    自警訊、偵查以迄原審訊問時，仍堅指受處分人駕駛汽車肇事致伊受傷後逃逸，
    可知被害人應非誣陷。此外，原裁定依前述證人之證述及相關書證、物證，認受
    處分人肇事逃逸事證明確，均無不當。原裁定維持原處分機關吊銷駕駛報照等之
    處分，駁回異議，於法洵無不合。受處分人抗告意旨猶執陳詞，任意指摘原裁定
    不當，非有理由，應予駁回。
據上論斷，爰依道路交通案件處理辦法第二十六條，刑事訴訟法第四百十二條裁定如
主文。
中     華     民     國    八十九   年      十一       月     三十      日
                             臺灣高等法院交通法庭
                                 審判長法  官  吳  啟  民
                                       法  官  蘇  隆  惠
                                       法  官  林  瑞  斌
右正本證明與原本無異。
不得再抗告。
                           書記官  丁  淑  蘭
中    華    民    國    八十九    年      十一      月      三十        日


司法院資訊處製作；財團法人民間司法改革基金會備份。
